【裁判字號】    95,抗,697
【裁判日期】    951109
【裁判案由】    聲請拍賣扣押物
【裁判全文】
臺灣高等法院臺中分院刑事裁定           95年度抗字第697號
抗  告  人  臺灣臺中地方法院檢察署檢察官
被      告  甲○○
                    （現於臺灣臺中看守所羈押中）
上列抗告人因聲請拍賣扣押物案件，不服臺灣臺中地方法院中華
民國 95年8月24日95年度聲字第3137號裁定，提起抗告，本院裁
定如下：
    主  文
抗告駁回。
    理  由
一、聲請及抗告意旨略以：緣台灣臺中地方法院檢察署以94年度
    偵字第10553號、10923號、11160號、14874號、 16679號、
    16680號、17394號偵辦被告甲○○等人違反毒品危害防制條
    例，因發覺被告甲○○已將販賣麻黃素所得金錢，轉置動產
    或不動產，為保全被告甲○○因犯罪所得之財物，便於日後
    依毒品危害防制條例第19條第1 項規定，沒收被告甲○○因
    幫助製造第二級毒品犯罪所得財物，依同條第2 項追徵其價
    額或以其財產抵償，已實施扣押之強制處分。惟該等扣押物
    品中之紅酒、沉香二物，其中紅酒之保存因與溫度、濕氣之
    控制有關，否則可能影響日後之價值；沉香則因香氣盛，亦
    可能引來鼠類、蟲類之侵擾、破壞而嚴重減損其價格，二者
    皆保存不易之物品；且按幫助製造第二級毒品係罪輕本刑五
    年以上有期徒刑之罪，為洗錢防制法第3條第1項第1 款所定
    之重大犯罪，上開紅酒、沉香二物又屬被告甲○○所有，因
    幫助製造第二級毒品重大犯罪所得之變得之物品，依洗錢防
    制法第12條第1 項規定為得沒收之扣押物，爰聲請依刑事訴
    訟法第141 條之規定，將該等犯罪所得物品拍賣，以保管價
    金之方法為之等語。
二、原裁定以：按得沒收之扣押物，有喪失毀損之虞或不便保管
    者，得拍賣之，保管其價金。刑事訴訟法第141 條固定有明
    文。惟所謂「得沒收之扣押物」，刑法第38條係規定：「左
    列之物沒收之：一、違禁物。二、供犯罪所用或犯罪預備之
    物。三、因犯罪所得之物。前項第一款之物，不問屬於犯人
    與否，沒收之。第一項第二款、第三款之物，以屬於犯人者
    為限，得沒收之。但有特別規定者，依其規定」。經查：本
    件被告甲○○被訴違反毒品危害防制條例等罪，而本件系爭
    紅酒、沉香等扣押之物，並非違禁物，故是否得沒收，則視
    系爭扣押之物是否為被告所有供本件犯罪所用之物或犯罪所
    得之物而定。而依原審法院94年度重訴字第3450號判決書所
    載，扣案之不動產及沉香、古董等動產，係被告甲○○所有
    ，為保全前開以財產抵償而扣押之財產（毒品危害防制條例
    第19條第2項） ，尚無從遽認係因犯罪所得之物，原審法院
    無從依同條例同條第1項規定宣告沒收 （見原審法院94年度
    重訴字第3450號判決書第55頁）；又該部分不能證明係被告
    為掩飾或隱匿因自己重大犯罪所得財物或財產上利益洗錢所
    得，亦無從依洗錢防制法第12條第1項前段規定沒收 （見同
    上判決書第58頁），是扣案之甲○○所有之不動產及沉香、
    古董等動產，爰均不諭知沒收等語，從而依目前證據，上開
    屬甲○○所有之不動產及動產等扣押物品，並非被告甲○○
    供本件犯罪所用之物，亦難認定係被告甲○○犯罪所得之物
    ，且上開扣押物又非違禁物，無從依刑法第38條之規定予以
    沒收。扣押物既尚未能認定係被告因犯罪所得而得沒收之物
    ，聲請人（按：即抗告人）聲請將扣押物品中之紅酒及沉香
    二物拍賣並保管其價金，於法即有不合。原審因認抗告人之
    聲請，並無理由，裁定駁回，經核並無不當。況查，依本院
    調得卷附原審法院94年度重訴字第3450號判決另以：「公訴
    人以凡屬甲○○攜至公司之現金或其販售管制藥品來自毒販
    之票據、匯款，其即會指示不知情會會計填載登帳，科目均
    以『股本』登帳，摘要則寫為『張董』、『張董入』、『張
    董私人』、『張董處理』或『張董私人處理』，以便與寶生
    公司其他帳目區別，甲○○乃以此方式將個人及公司之帳戶
    混合使用，且以公司帳戶作為其個人不法所得之洗錢帳戶云
    云，然其茍確有洗錢之犯意，又何須指示寶生公司員工將前
    開現金、票據、匯款，以『張董』、『張董入』、『張董私
    人』登帳，由此益徵並無洗錢之犯意」等理由（見該判決書
    第58頁） ，據以論斷被告甲○○並無涉犯洗錢防制法第9條
    第1 項之罪至明，則上開紅酒及沉香二物亦無從認定為洗錢
    所得，故非屬得依洗錢防制法第12條第1 項規定得沒收之財
    物。抗告人抗告意旨，仍執陳詞，空言指摘原裁定不當，為
    無理由，應予駁回。
三、據上論斷，應依刑事訴訟法第412條，裁定如主文。
中    華    民    國    95    年    11    月    9     日
              刑事第八庭  審判長法  官  羅  得  村
                                法  官  張  靜  琪
                                法  官  陳  宏  卿
上列正本證明與原本無異。
不得再抗告。
                                書記官  柯  孟  伶
中    華    民    國    95    年    11    月    10    日
                                                      Ｒ


司法院資訊處製作；財團法人民間司法改革基金會備份。
